【裁判字號】    91,易,2950
【裁判日期】    920128
【裁判案由】    詐欺
【裁判全文】
臺灣臺中地方法院刑事判決                        九十一年度易字第二九五號
    公  訴  人  臺灣臺中地方法院檢察署檢察官
    被      告  甲○○  男  卅.
右列被告因詐欺案件，經檢察官提起公訴（九十一年度偵字第一二０五二號），本院
判決如左：
    主  文
甲○○無罪。
    理  由
一、公訴意旨略以：被告甲○○於民國九十年十月二十六日，欲自臺中市返回臺北縣
    板橋市時，明知身無分文，竟意圖為自己之不法利益，於同日下午三時許，在臺
    中市○○路仁愛醫院前招來告訴人乙○○所駕駛之計程車，要求告訴人乙○○載
    送至臺北縣板橋市，告訴人乙○○致不疑有他而依指示駛往目的地，嗣於同日下
    午七時許，告訴人乙○○所駕駛之計程車駛抵臺北縣板橋市○○路○段三七號前
    時，被告甲○○向告訴人乙○○表示無力支付新臺幣（下同）一千九百元之車資
    ，並留下身分證一枚供告訴人乙○○日後索債之用後隨即離去，嗣告訴人乙○○
    按址索債未獲，始知受騙，被告甲○○即詐得未支付一千九百元車資之財產利益
    。因認被告甲○○涉犯刑法第三百三十九條第二項之詐欺罪嫌云云。
二、按犯罪事實應依證據認定之，無證據不得推定其犯罪事實，刑事訴訟法第一百五
    十四條定有明文。次按所謂認定犯罪事實之證據，係指足以認定被告確有犯罪行
    為之積極證據而言，該項證據自須適合於被告犯罪事實之認定，始得採為斷罪之
    資料；又事實之認定，應憑證據，如未能發現相當確實證據，或證據不足以證明
    ，自不能以推測或擬制之方法，以為裁判之基礎，最高法院二十九年上字第三一
    ０五號、四十年臺上字第八六號判例著有明文。再按告訴人之告訴，係以被告受
    刑事訴追為目的，是其陳述是否與事實相符，自應調查其他證據以資審認；又事
    實審法院對於證據之取捨，依法雖有自由判斷之權，然積極證據不足證明犯罪事
    實時，被告之抗辯或反證縱屬虛偽，仍不能以此資為積極證據應予採信之理由，
    最高法院亦著有五十二年臺上字第一三００號及三十年上字第四八二號判例可資
    參照。又按認定犯罪事實所憑之證據，無論係直接證據或間接證據，其為訴訟上
    之證明，須於通常一般之人均不致有所懷疑，而得確信其為真實之程度者，始得
    據為有罪之認定，倘其證明尚未達到此一程度，而有合理之懷疑存在，復無其他
    調查途徑可尋，法院即應為無罪之判決，最高法院七十六年臺上字第四九八六號
    著有判例。
三、公訴人認被告涉有上開詐欺得利之罪嫌，係以被告上開犯行，業據告訴人於警訊
    及偵查中指述歷歷，而告訴人平日駕駛計程車營業範圍以臺中市為主，本件報案
    地點係在臺北縣警察局板橋分局後埔派出所，果非告訴人確有駕車載運被告前往
    板橋市，豈有大費周章前往位於板橋市之派出所報案之理，被告辯稱僅搭乘至臺
    中市○○路乙節，顯非屬實，又被告明知搭車時身無分文，卻仍搭車北上，事後
    分文未付僅留下身分證，其詐欺意圖殊為明顯，所辯無分事後卸責之詞，不足採
    信，復有扣案之被告所有身分證一枚可稽，為其主要依據。訊據被告堅決否認有
    上開公訴人所指之詐欺取財行為，辯稱：伊確實有搭過告訴人乙○○的計程車，
    但詳細時間忘記了，伊是從臺中市○○路仁愛醫院坐到臺中市公益派出所，要找
    伊國中同學吳英儒，他是公益派出所的警察，是要去跟他借錢，打算要借一、二
    萬元，但當時他已經調走了，所以沒有碰到，因當時伊身上沒有錢，所以就跟乙
    ○○說找不到同學無法付車款，伊當時積欠車錢一百多元，想留電話給他，幾天
    之後再跟他聯絡，乙○○說他跟伊不熟，最好留證件在他那邊，伊就將身分證給
    他，並向乙○○問他的行動電話，但乙○○說不方便給伊，要伊留伊之電話給他
    ，過二、三天他會跟伊聯絡，之後伊一直沒有等到他的電話，所以就到板橋戶政
    事務所辦身分證遺失補發等語。
四、經查：
（一）告訴人於本院九十二年十二月十七日審理時陳稱：「我是計程車司機，我開計
      程車已有三十年了，在九十年十月二十六日前我沒有見過甲○○，九十年十月
      二十六日當天下午三點多，甲○○在臺中市○○路仁愛醫院前將我的計程車攔
      下，說他要到板橋，要包車，當初約定來回車資三千八百元，甲○○有同意，
      我就載他到臺北縣板橋市○○路○段三十七號前，甲○○就向我借手機，說他
      要打電話叫人拿錢下來，並將他的身分證交給我當作抵押，他就下車打電話，
      我將車子停好之後就沒有看到他的人，連我的手機也被他拿走，我就拿甲○○
      的身分證到板橋派出所報案。」云云。其經與被告對質後又改稱：「被告有先
      到公益派出所停一下，之後就到板橋市○○路。」云云，其於偵查及本院第一
      次訊問時，均陳稱係直接至臺北縣板橋市，並未提及有在公益派出所停留之事
      ，是其前述陳述已有出入。又告訴人於九十一年七月二十二日偵查時陳稱：「
      （你遭甲○○拿走之行動電話幾號？）是中華電信的000000000號該
      支。」云云，其於本院九十一年十二月十七日審理時則稱：「（你的行動電話
      號碼？）0000000000，是我本人的名義，隔二、三天之後我有去辦
      停話。」，其於九十二年一月十四日審理時又改稱：「（當時之行動電話？）
      0000000000，上次開庭所講0000000000該支行動電話是
      被告將我行動電話拿走之後，我重新去申請的。」云云，其就所主張為被告取
      走之行動電話電話號碼，於三次訊問之內容均不一致，公訴人就告訴人提供其
      遭被告取走行動電話之序號向各電信公司查詢，亦無法證明告訴人所言為真實
      ，故就此侵占部分為不起訴處分之決定，亦可證明告訴人之供述相互矛盾，並
      無任何事證其之指訴與事實相符。
（二）公訴人係以告訴人之指訴，及告訴人在臺北縣警察局板橋分局後埔派出所報案
      之情況證據，作為起訴之依據，惟告訴人之指訴既有前述之瑕疵，難以採為證
      據。至於後項情況證據，亦只能說明告訴人有在後埔派出所報案之行為，至於
      告訴人指訴內容是否真實、被告是否有詐欺得利之行為，則仍須調查其他證據
      以資審認（前述最高法院五十二年臺上字第一三００號判例參照）。況且，告
      訴人至後埔派出所報案其原因可能出於多樣，例如，其因載客或訪友至臺北縣
      板橋市仍順便報案，又如其持被告交付之身分證尋至板橋市，因尋人未果而報
      案，是其原因可能有多種，非僅只有告訴人所言：係為載被告至臺北縣板橋市
      此項。換言之，無法僅因告訴人至後埔派出所報案此點，推論告訴人之指述與
      事實相符，更無法得出被告有詐欺得利之行為，其間之邏輯過程並未見公訴人
      說明。
（三）依刑事訴訟法第一百六十一條第一項之規定，檢察官須負實責之舉證責任，是
      以檢察官若不能舉證使本院產生無合理懷疑之證信心證，即應為被告無罪之諭
      知，被告無庸再舉證證明其之辯解為事實，縱其之抗辯或反證為虛偽，仍不能
      以此作為反證檢察官所提出證據應予採信之理由，此即為前述最高法院五十二
      年臺上字第一三００號、七十六年臺上字第四九八六號判例意旨，此始符合法
      治國原則下之基本刑事訴訟原則─無罪推定原則、罪疑唯輕原則、被告不自證
      己罪原則。公訴人所舉出之告訴人指訴及至後埔派出所報案此二項事證，並不
      能使本院產生無庸置疑之有罪確信心證，在有其他合理懷疑之可能情形存在時
      ，即應作有利於被告之認定。況證人吳英儒於九十一年九月十一日偵查時亦證
      稱：伊於八十二年至八十四年間，在臺中市警察局第一分局西區派出所任警察
      ，甲○○有來找過伊二、三次，都是來借錢等語，其證述內容亦與被告之辯解
      相符，此亦可佐證被告確實並無詐欺取財之行為。再者，被告至公益派出所之
      車資一百餘元，被告於搭車前即有向證人吳英儒借錢後再給付，其後亦有交付
      身分證以為債務擔保，是難認其有不法利益之意圖，此部分亦不構成詐欺得利
      罪。
五、綜上所述，被告前揭辯詞，洵非虛詞。此外，本院復查無其他積極證據足資證明
    被告涉有詐欺之犯行，既不能證明被告犯罪，揆諸上揭刑事訴訟法及最高法院判
    例之說明，依法應予諭知無罪。
據上論斷，應依刑事訴訟法第三百零一條第一項，判決如主文。
本案經檢察官李斐瑄到庭執行職務
中      華      民      國      九十二      年    一    月    二十八    日
                                臺灣臺中地方法院刑事第四庭
                                        法  官  楊  真  明
右正本證明與原本無異。
如不服本判決，應於送達後十日內向本院提出上訴狀（須附繕本），上訴於臺灣高等
法院臺中分院。
                                        書記官
中      華      民      國      九十二      年    一    月    二十九    日


司法院資訊處製作；財團法人民間司法改革基金會備份。
